臺灣高等法院刑事判決　　　　　　　　　　　　　　　九十年度上訴字第二一號
　 上　訴　人　臺灣桃園地方法院檢察署檢察官
　　被　　　告　丁○○
　　指定辯護人　本院甲○辯護人
右上訴人因被告違反毒品危害防治條例案件，不服臺灣桃園地方法院八十九年度訴字
第一四七五號，中華民國八十九年十一月二十二日第一審判決（起訴案號：臺灣桃園
地方法院檢察署八十九年度偵字第六四六五號）提起上訴，本院判決如左：
    主  文
原判決撤銷。
丁○○轉讓第二級毒品未遂，累犯，處有期徒刑陸月，如易科罰金，以參佰元折算壹
日。扣案安非他命壹包（驗後淨重零點壹壹公克）沒收並銷燬之，扣案新台幣伍佰元
沒收。
    事  實
一、丁○○前於八十四年及八十六年間，分別因非法施用化學合成麻醉藥品安非他命
    ，經台灣桃園地方法院先後判處有期徒刑四月及五月，均得易科罰金確定，嗣於
    八十八年八月七日縮刑期滿執行完畢，竟不知悛悔於，基於轉讓第二級毒品安非
    他命之意思，於八十九年四月二十九日下午一時三十分許，在桃園縣八德市○○
    路○段四二八巷十七弄一衖四之一號住處，由乙○○在客廳入口處交付五百元予
    丁○○，丁○○收受後，入屋內取出向綽號「阿明」、真實姓名不詳之人，以一
    包一千元購入，份量僅夠用二次，自己用了一次所剩餘之安非他命一小包（驗後
    淨重○、一一公克，驗前毛重零點六二公克），擬轉讓給乙○○（無証據証明丁○○係基於營利之意思而轉讓），於手持上開一小包安非他命，走至客廳正擬交
    付乙○○之際，為埋伏在外之警察當場目睹，且見大門未關遂行進入查獲而當場
    逮捕，丁○○遂將手中之一小包安非他命放入口中，擬予吞食滅跡，幸為警及時
    制止而扣得該安非他命一小包及於丁○○所穿短褲口袋內查獲乙○○交付之五百
    元紙鈔一張。
二、案經台北市警察局北投分局移送台灣桃園地方法院檢察署檢察官偵查起訴。
    理  由
一、訊據被告丁○○矢口否認有右開轉讓或販賣安非他命給乙○○之事實，辯稱：伊
    曾與乙○○合資購買過安非他命，是由伊打電話向伊一個不知名之朋友買的，乙○○與伊弟弟廖俊鋒原係同事，乙○○之前把衣物及日常用品放在工廠宿舍，後
    來沒有做了，廖俊鋒將乙○○之衣物拿到伊之住處寄放，乙○○於案發日至伊住
    處是要拿回其行李，並非向伊買安非他命，至警方從伊身上扣得之五百元則係伊
    前一天向老闆借的一千元花費所餘之五百元，至於伊手中持有被扣之安非他命一
    小包，是伊供自己吸食用，案發當日伊正洗澡出來，伊怕安非他命被伊爸爸發現
    ，所以才放在手中等語。
二、經查：
  (一)查獲本案之警員丙○○於偵查中先証稱：「我們當時有四人到現場埋伏，許久沒
    人進去，我們便上樓，在門口遇到一人即乙○○，我便持搜索票與乙○○進入屋
    內，進屋後見丁○○走出來，手上拿一包東西，見到我們就放到嘴內，我們便將
    丁○○壓在地上，捏住他鼻子，他便把東西吐出來，是安非他命，並在他身上搜
    到五百元，由於我們是接到線報得知丁○○要交易，回警局做筆錄時，乙○○有
    承認他是要向丁○○買五百元之安非他命」、「乙○○在警局時有說是要去拿行
    李，後來才坦承要拿『糖果』（即安非他命）」等語（詳偵卷第四十八頁背面至
    第四十九頁正面）；於本院中到庭結証稱：「（案發當日）我們在被告住處樓下
    巷口埋伏約二個小時，沒有看到其他人上去被告家，我們後來就直接上去搜索，
    我們有搜索票」、「我到被告家時，被告鐵門沒有關，我在鐵門看到乙○○鞋子
    穿好站在陽台上，面向客廳他沒有跟人說話，因為我們在下面埋伏很久了，我想
    他已經在那裡很久了，他看到我笑笑，他不知道我是誰，我就進去並提示搜索票
    ，我就請我們同事去查乙○○的身分，約幾十秒後，丁○○就從裡面走出來，我
    就和另外一名同事就一起衝進去，丁○○看見我們就立刻把手上的安非他命塞進
    嘴巴，我們怕丁○○發生危險，就和他扭打在一起，後來丁○○又把安非他命從
    嘴巴拿出來」、「（在丁○○出現之前是否已從乙○○的口中知道乙○○要來買
    安非他命的事情？）不是，是在丁○○被抓後，我們開始訊問才知道」、「（你
    們有無立即對乙○○搜身？）有，我們搜身就知道他有五百元，之後我們才訊問
    乙○○要來這裡作何事，他是說要來找朋友拿衣服，但我們看到時，他手上是空
    的，到派出所時，才說他是要來買安非他命」等語（詳本院卷第十九頁至第二十
    頁）。
    本案承辦警員丙○○就「在門口遇見証人乙○○，再與乙○○一起進入屋內」
      或「被告鐵門沒關，在鐵門看到乙○○鞋子穿好站在陽台上，面向客廳他沒有
      跟人說話」一節，前後所述略有不同，經參照乙○○警訊筆錄中稱：「上述時
      間、地點（指八十九年四月二十九日十三時三十分案發時被告家），我是向丁○○買安非他命，當警方進入時，我是站在鐵門內之客廳口，等著丁○○拿安
      非他命給我」等語（詳偵卷第七頁背面），應足認証人乙○○與警員供述吻合
      部分，即警員進入被告家時，乙○○正站立於客廳門口等待被告拿安非他命出
      來一節，應堪認為真實。
    依証人丙○○上開二次証言可知，警方因接獲線報得知被告要交易安非他命，
      始至現場埋伏，警方在現場埋伏約二小時，無人進出被告家，於進入被告家時
      ，証人乙○○確在現場，足見証人乙○○應非初到被告家不久即為警查獲，應
      甚明確。而案發時，被告正自屋內走向屋外乙○○處，當時被告手中正持有一
      小包安非他命，見著警察即迅速吞食，嗣為警查覺而吐出，查獲警員並自被告
      身上查獲現鈔五百元一張（ＫＵ870220 ＣＭ）扣案等情，核與被告於警訊、
      原審及本院中坦承其為警查獲當時，其手中正持有扣案之安非他命一小包自屋
      內走向客廳門口，於發現警察後，恐為警查獲而立即將手中安非他命放入口中
      ，且同時為警查在其身上獲現金五百元鈔一張等情無誤（詳偵卷第五頁背面、
      原審卷第二十六頁、本院卷第三十六頁），並有扣案之安非他命一包及五百元
      現鈔可佐，由是足見警員進入被告家當時，被告正持有一包安非他命走向客廳
      、隨即置入口中以圖湮滅，嗣為警攔阻並查扣被告身上之五百元現鈔等情節至
      堪認定。以証人乙○○於警訊中之供詞核與警方獲得被告要交易安非他命之線
      報內容相符，並與警員至現場後，查獲被告正持一包安非他命出來擬交付在客
      廳門口等待之乙○○，及當場自被告身上查獲現鈔五百元等情節，亦屬相合，
      應認証人乙○○於警訊中稱伊至被告家是要向被告購買安非他命，於警方進入
      前已交付五百元予被告，正等待被告交付安非他命等語，核與事實相符，而堪
      採信。
  (二)被告於警訊及檢察官初訊中除談及乙○○前來伊住處之目的係欲取回衣物，當時
    手中之安非他命係供己施用外，並未說明乙○○已抵達該址多久，亦未說明何以
    當時手中持安非他命走向客廳乙○○站立處。而証人乙○○於警訊中坦承為警查
    獲當時，伊正在被告家向被告購買安非他命，警方進入當時，伊正站在鐵門內之
    客廳門口，等著被告丁○○拿安非他命給伊，因伊在警方進入前已將五百元鈔票
    一張（ＫＵ870220ＣＭ）交付給被告了，被告見警方進入，就把安非他命握在手
    內，並企圖放入嘴巴內而為警阻止等情（詳偵卷第七頁背面至第八頁正面），証
    人乙○○於本院中雖翻異前供，否認要向被告購買安非他命，但仍堅稱該扣案之
    五百元確是証人乙○○於案發當天警員查獲前，當面交付給被告者，目的是為了
    還債云云（詳本院卷第六十四頁、第六十五頁）。但被告就扣案五百元現鈔係何
    原因持有一節，於警訊中先辯稱該扣案之五百元現金是伊自己所有（詳偵卷第六
    頁正面），於原審中及本院與証人乙○○對質前則稱是伊前一天向老闆借一千元
    ，扣案之五百元是其中部分等語（詳原審卷第二十五頁、第三十六頁），於本院
    與証人乙○○對質前仍稱扣案五百元是前一天向老闆借一千元所餘，嗣又稱乙○○原有欠伊錢，欠多少不記得，但當天沒有拿乙○○的錢，因為乙○○當時失業
    中怎會有錢，否認該案之五百元係乙○○所當天交付等語（詳本院卷第三十六頁
    、第六十九之一頁、第七十頁），被告嗣與乙○○當面對質之後則改稱：該五百
    元是乙○○當天還他的錢等語（詳本院卷第九十頁、第九十一頁），足見被告對
    該扣案五百元之由來，供述前後不一，顯非可採，如該五百元係乙○○為償債之
    目的而交付，則被告於警訊中當無予以隱匿之理，且若有欠債，亦無不知債務金
    額多少之理，顯見証人乙○○於本院中翻供稱五百元是清償被告部分債務云云，
    顯非事實，而無可採。
  (三)被告就証人乙○○來伊家裡之目的為何一節，其於警訊中係稱：「乙○○與我是
    同事關係，他今天到我家是為了拿寄放在我家之衣物」（詳偵卷第五頁背面），
    於偵查及原審中稱：「他（乙○○）會來我家是因為他行李放在我家」、「我弟
    弟先將他（指乙○○）的衣物拿到我家寄放」等語（詳偵卷第二十七頁背面、原
    審卷第二十五頁）；証人乙○○於警訊中坦承案發當天是要向被告購買五百元之
    安非他命，有如上述，但於偵查中則改稱當天是要去找被告雙胞胎之弟弟廖俊鋒
    ，因之前廖俊鋒介紹伊至其乾媽家工作，所以行李放在其家，後因不適應而不做
    ，想拿回放置在其乾媽家之行李，所以來找廖俊鋒詢問其乾媽家電話，警訊中是
    警察硬要伊承認五百元是向被告買安非他命的錢等語（詳原審卷第四十二頁背面
    、第四十三頁正面），二人就乙○○來被告家之目的是拿寄放在被告家之行李或
    只是找被告弟弟詢問老闆電話，以便去老闆家拿行李，二人所述並不一致，而無
    可採；又被告於原審中稱案發當天伊弟弟及哥哥均在家（詳原審卷第二十六頁）
    ，於本院中稱當時沒有人在家、弟弟不在（詳本院卷第三十六頁、第三十七頁）
    ，前後亦不一致，顯有可疑；而証人乙○○於本院中稱：「當天我是快中午的時
    候到，我還沒有進門只有敲門，他家一樓的大門是壞的，所以我直接上樓去敲門
    ，是被告來開門轉頭叫他弟弟，那時他弟弟在睡覺，我那時還在他家鐵門的外面
    ，也沒有進入他家的客廳陽台，門開著沒有一分鐘的時間，他弟弟還沒有出來，
    我後面就來了四、五個警察硬把我推進門，我被強押在地上，有二、三個警察就
    去抓被告，被告的弟弟在被告的後面走出來，當時被告的手上有一團東西想塞入
    他的口中，警察就阻止他」等語（詳本院卷第六十四頁），其中証人乙○○所稱
    初至被告家即為警查獲一節，既與當時在現場埋伏之警員丙○○所証不符（詳如
    前述），自不可採，而証人乙○○所稱當時被告前來開門後轉身要叫被告弟弟出
    來，被告再出來時，手中拿一包安非他命，被告弟弟緊接著走出來云云，除與被
    告於本院中稱當時沒有其他人在家一節不符外，並與被告，於本院中稱：「我當
天在洗澡，鐵門沒有關，乙○○來我家拿行李，他來了約半個鐘頭，因我洗澡所
    以沒有理他，他找不到行李，我告訴他等我出來，呂有在我家坐了半個鐘頭，警
    察就來了。呂來我家時，因我鐵門沒有關，所以他自己進來，我洗好澡，穿著短
    褲，要關鐵門時，警察就進來，當時警察進來時，就把我手中的安非他命拿走，
    因我穿短褲沒有口袋，所以就用手拿安非他命」等語不符（詳本院卷第三十五頁
    ），足見証人乙○○所稱被告轉身要叫被告弟弟，再出來時即為為警查獲，被告
    弟弟並跟在後面云云，及被告於本院中稱証人乙○○在伊家坐半個小時，被告因
    洗澡所以沒有理乙○○，嗣即為警查獲云云，均非事實，而無可採。
  (四)被告於警訊及原審中並未解釋何以警員進入當時，其手中持有之一小包安非他命
    之原因，於偵查中則稱扣案之安非他命係供伊個人食用（詳偵卷第二十七頁）；
    於本院中則稱：「乙○○來我家時，因我鐵門沒有關，所以他自己進來，我洗好
    澡，穿著短褲，要關鐵門時，警察就進來，當時警察進來時，就把我手中的安非
    他命拿走，因我穿短褲沒有口袋，所以就用手拿安非他命」、「（你出來要關鐵
    門，為何你手拿安非他命？）因我怕安非他命不見，所以將安非他命拿在手上，
    當時家裡沒有人，家裡平常有父親及兄弟」、「當天手上拿著安非他命是我自己
    準備要施用」、「我錢（指扣案之五百元）是放在我手上，與安非他命一起抓著
    。因為我是在廁所內準備吸食安非他命，錢也是我自己的。我出去開門（指乙○○前來叫門），我不敢把安非他命放在廁所，因為我怕被我爸爸看到，所以我拿
    著出來開門，我開門後就轉回廁所吸食，錢是我自己的，我當然拿在手上」、「
    那天（指案發當日）我把工具燈泡都拿到廁所去準備（要吸）。但警察沒有去廁
    所搜，只有在客廳及房間搜而已」等語（詳本院卷第三十五頁至第三十七頁、第
    九十一頁、第九十二頁），依上被告供詞可知，被告於本院中係稱扣案安非他命
    乃被告洗完澡自浴室出來欲關鐵門時，拿在手中，而其所以拿著安非他命去關門
    乃因怕家人看到云云，核與被告同日所稱當時家裡沒人一節，顯有矛盾。且既已
    在浴室準備妥施用工具，準備要施用安非他命，何以僅出來關門，竟要拿安非他
    命於手中？顯不合常理。另所稱已於浴室準備好施用工具云云，亦與所述正洗完
    澡從浴室出來要關鐵門云云不合，足見被告並無法合理解釋於警察查獲當時，何
    以手持扣案安非他命走向客廳門口乙○○站立處，被告所為上開辯詞均不合理，
    顯係卸責之詞，而無可採。
  (五)扣案之一小包白色結晶體（驗後淨重○、一一公克，驗前毛重零點六二公克），
    確係第二級毒品安非他命，有內政部警政署刑事警察局九十年十月三十日刑鑑字
    第一九九五三七號鑑驗通知書一紙在卷可按（詳本院卷第一三四頁）。
  (六)被告於警訊中先稱扣案之安非他命是案發當天凌晨一時許，在介壽路二段某家便
    利商店向綽號「明哥」之人購入一包，價格一千元，約六泡左右等語（詳原偵卷
    第六頁正面），於本院中改稱扣案安非他命是向綽號「阿明」之人以一千元一包
    ，只能用二次份，為警查獲時，伊手中之安非他命是伊用剩的那一包等語（詳本
    院卷第九十三頁）。又被告於原審中稱曾與証人乙○○合資購買安非他命，再由
    被告打電話向一個不知名的朋友買（詳原審卷第二十四頁），但証人乙○○於本
    院中明白否認有與被告合資購買過安非他命（詳本院卷第九十四頁），足見被告
    所辯與乙○○合資購買安非他命云云，尚非可採，應認被告係以該一千元購入用
    剩之半包安非他命以有償方式轉讓給乙○○無訛，至堪認定，但因被告賣入與賣
    出之價錢相同（一千元買入，用掉一半，再以五百元賣出），顯難認被告有何營
    利之意圖與事實，而與販賣毒品必以營利為其犯罪構成要件者有別，被告雖有取
    得五百元代價而擬交付乙○○扣案之一小包安非他命，但因查無積極証據足以証
    明被告有營利之意思，自難論被告以販賣第二級毒品罪，僅能論被告以轉讓第二
    級毒品罪，且因被告未及將毒品交付乙○○，而屬未遂。
  (七)本件事証明確，被告犯行洵堪認定。
三、核被告所為，係犯毒品危害防制條例第第八條第四項、第二項之轉讓第二級毒品
    未遂罪，公訴人認被告係犯同條例第四條第二項販賣第二級毒品罪嫌，核其起訴
    法條尚有未洽，應依法變更。又被告前於八十四年及八十六年間，分別因非法施
    用化學合成麻醉藥品安非他命，經台灣桃園地方法院先後判處有期徒刑四月及五
    月，均得易科罰金確定，嗣於八十八年八月七日縮刑期滿執行完畢，有台灣桃園
    地方法院檢察署刑案資料查註紀錄表一份及法務部全國檢察官線上查詢刑案人犯
    在監所最新資料報表一份在卷可按（詳偵卷第三十至三十二頁、第五十一頁），
    被告於受有期徒刑之執行完畢五年內再犯本件有期徒刑以上之罪，為累犯，應依
    法加重其刑；另被告本件轉讓第二級毒品之行為屬於未遂，應依未遂犯之規定減
    輕其刑，並依法先加後減之。原審未詳加調查，誤為被告全部無罪之諭知，即有
    未洽，公訴人上訴主張被告此部分所犯乃違反毒品危害防制條例第四條第二項之
    販賣第二級毒品罪嫌，雖亦無理由，但原判決既有如上瑕疵，自屬無可維持，應
    將原判決撤銷改判。爰審酌被告前已有多次違反麻醉藥品之罪行，仍不知俊悔，
    以原價轉讓第二級毒品安非他命予他人，惟其轉讓之數量微小，原價轉讓之所得
    不多，被告犯罪之動機、目的、手段、犯後態度、犯罪所生危害尚未實際發生等
    一切情狀，量處如主文第二項所示之刑，又刑法第四十一條關於易科罰金規定，
    業經修正並經總統於九十年一月十日令修正公布，經比較修正前後刑法第四十一
    條之規定，以修正後刑法第四十一條之規定對被告較為有利，爰依刑法第二條第
    一項規定，適用修正後刑法第四十一條第一項前段之規定，並諭知易科罰金之折
    算標準為三百元折算一日。另扣案之第二級毒品安非他命（驗後淨重○、一一公
    克），確係第二級毒品安非他命，有如前述，自應依毒品危害防制條例第十八條
    第一項前段規定沒收。扣案新台幣伍百元紙幣一張（詳偵卷第一頁移送書、第六
  頁正面警訊筆錄），為被告轉讓第二級毒品安非他命所得之贓款，屬被告犯罪所
    得之物，應依刑法第三十八條第一項第三款宣告沒收。
四、公訴意旨另以：被告基於販賣第二級安非他命之意思，於八十九年三月中旬某日
    ，在其位在桃園縣八德市○○路○段四二八巷十七弄一衖四之一號住處，販賣價
    格為四百元、數量約零點零八公克之安非他命予乙○○，因認被告另犯有販賣第
    二級毒品安非他命之罪嫌。
五、按犯罪事實應依證據認定之，無證據不得推定其犯罪事實，刑事訴訟法第一百五
    十四條定有明文。又認定不利於被告之事實，須依積極證據，苟積極證據不足為
    不利於被告事實之認定時，即應為有利於被告之認定，更不必有何有利之證據，
    最高法院三十年上字第八一六號著有判例可資參照。公訴人認被告另有上開販
    賣第二級毒品安非他命之罪嫌，無非係以証人乙○○於警訊中之供述為其唯一論
    據，但查，証人乙○○於本院中供稱伊未曾向被告拿過安非他命（詳本院卷第九
    十五頁），足見証人乙○○之証言前後反覆不一，且除証人乙○○警訊之供詞外
    ，別無其他積極証據足以証明証人乙○○在警訊中此部分之供述確與事實相符，
    自難遽信，此外，並查無其他積極証據足以認定被告另於八十九年三月中旬某日
    有販賣四百元之安非他命給乙○○，此部分之起訴事實，尚屬不能証明，然因公
    訴人認被告此部分起訴事實與前開判決有罪部分，有連續犯之裁判上一罪關係，
    爰不另為被告無罪之諭知，附此敘明。
六、被告經合法傳喚，無正當理由不到庭，爰不待其陳述逕行判決。
據上論結，應依刑事訴訟法第三百六十九條第一項前段、第三百七十一條、第三百六
十四條、第二百九十九條第一項前段、第三百條，毒品危害防制條例第八條第四項、
第二項、第十八條第一項前段，刑法第十一條前段、第二條第一項前段，第四十七條
、第二十六條前段、第四十一條第一項前段、第三十八條第一項第三款判決如主文。
本案經檢察官賴俊雄到庭執行職務。
中      華      民      國    九十一    年      二      月     十九     日
                          台灣高等法院刑事第二十三庭
                                    審判長法  官  黃  瑞  華
                                          法  官  宋      祺
                                          法  官  吳      燦
右正本證明與原本無異。
如不服本判決應於收受送達後十日內向本院提出上訴書狀，其未敘述上訴之理由者並
得於提起上訴後十日內向本院補提理由書（均須按他造當事人之人數附繕本）。
                                          書記官  黃  嬿  婉
中      華      民      國    九十一    年      二      月    二十      日
附錄：本案論罪科刑法條全文
毒品危害防制條例第八條第四項、第二項
轉讓第一級毒品者，處一年以上七年以下有期徒刑，得併科新台幣一百萬元以下罰金
。
轉讓第二級毒品者，處六月以上五年以下有期徒刑，得併科新台幣七十萬元以下罰金
。
轉讓第三級毒品者，處三年以下有期徒刑，得併科新台幣三十萬元以下罰金。
前三項之未遂犯罰之。
